【裁判字號】    99,交聲,163
【裁判日期】    990305
【裁判案由】    交管條例聲異
【裁判全文】
臺灣板橋地方法院交通事件裁定         99年度交聲字第163號
原處分機關  交通部公路總局臺北區監理所
異  議  人
即受處分人  甲○○
上列異議人因違反道路交通管理處罰條例案件，對於交通部公路
總局臺北區監理所於民國99年1 月6 日所為之北監自裁字第裁40
-Z00000000號、第裁40-Z00000000號號裁決處分，聲明異議，本
院裁定如下：
    主  文
異議均駁回。
    理  由
一、原處分意旨略以：異議人即受處分人甲○○駕駛車牌號碼LF
    - 1299號自用一般小客車，於民國98年12月6 日9 時31分許
    ，在國道3 號南下97.5公里處，因有「限速110 公里，測速
    170 公里，超速60公里（附相片）」之交通違規事實為警掣
    單舉發，原處分機關依道路交通管理處罰條例第43條第1 項
    第2 款、第5 項前段、第63條第1 項第3 款（裁決書漏載第
    5 項前段、第63條第1 項第3 款）規定，裁處罰鍰新臺幣（
    下同）8 千元，施以道路交通安全講習，並記違規點數3 點
    。另並經警以「駕駛人行車速度超過規定之最高時速60公里
    以上（處車主）」之交通違規事實掣單舉發，原處分機關依
    同條例第43條第4 項前段規定，裁處吊扣汽車牌照3 個月。
二、聲明異議意旨略以：伊懷疑內政部警政署國道公路警察局第
    六警察隊由「空照」及「斜側」處對前行之本車進行測速所
    得速值之準確度，請其提供當天使用測速儀器之檢測報告；
    另由伊所繪之附圖可知，三角關係，只要量測位置非受測車
    輛之正後方，則其量測之車速皆會大於車輛實際之車速，如
    果本件之測量值為時速170 公里，則本車「直行」之實際車
    速必小於「斜側」測量之車速，請鈞院查明。為此聲明異議
    ，請求撤銷原處分云云。
三、按汽車駕駛人，駕駛汽車有行車速度超過規定之最高時速60
    公里以上之情形者，處新臺幣6 千元以上2 萬4 千元以下罰
    鍰，並當場禁止其駕駛；又汽車駕駛人有第1 項第1 款、第
    2 款或前項行為者，並吊扣該汽車牌照3 個月；再汽車駕駛
    人違反第1 項、第3 項規定者，應接受道路交通安全講習。
    道路交通管理處罰條例第43條第1 項第2 款、第4 項前段、
    第5 項前段定有明文；又汽車駕駛人有第43條之情形者，除
    依原條款處罰鍰外，並予記違規點數3 點，同條例第63條第
    1 項第3 款亦定有明文。
四、查本件異議人甲○○於98年12月6 日9 時31分許，駕駛車牌
    號碼LF-1299 號自用一般小客車在國道3 號南下97.5公里處
    ，因有「限速110 公里，測速170 公里，超速60公里（附相
    片）」、「駕駛人行車速度超過規定之最高時速60公里以上
    （處車主）」之違規行為，為內政部警政署國道公路警察局
    第六警察隊員警照相採證後掣單逕行舉發之事實，有內政部
    警政署國道公路警察局公警局交字第Z00000000 號、第Z000
    00000 號舉發違反道路交通管理事件通知單影本2 紙、採證
    照片1 幀在卷可按。再查，本件使用之雷射測速儀，其規格
    為125Hz 照相式，廠牌為LTI ，型號為ULTRALYTE Compact
    ，器號為UX010160，最大雷射光功率為46.7μW ，檢定合格
    單號碼為J0GB0000000 ，業經經濟部標準檢驗局於98年8 月
    14日檢驗合格，有效期限至99年8 月31日止；又有關雷射測
    速儀之公差檢定，必須符合經濟部標準檢驗局所公告之雷射
    測速儀檢定檢查技術規範第3.7 項「雷射測速儀之各項檢定
    公差，其中(3)速率偵測之準確度：+2km/h，-3km/h」之規定
    ，而本案所使用之雷射測速儀業於98年8 月14日經經濟部標
    準檢驗局雷射測速儀檢定合格在案，其速率偵測之準確度自
    符合上開規定，此有經濟部標準檢驗局雷達測速儀檢定合格
    證書、雷射測速儀檢定檢查技術規範各1 份在卷可稽。又查
    ，關於該雷達測速照相儀，其測速方式係針對單一車輛進行
    鎖定測速，測速時係以顯示幕十字標的形之雷射光瞄準點，
    對準單一受測車輛進行測速（照片中有十字標顯示之車為受
    測車輛），測得之速度及測距值，立即拍攝，不受其他車輛
    干擾，其採證照片上方顯示「12/06/2009」、「09：31：10
    」、「竹林分隊」、「6142」，係表示時間為西元2009年12
    月6 日9 時31分10秒，為竹林分隊所執行及其員警編號，下
    方顯示「110kmh」為該路段速限110 公里／小時、「170kmh
    行速」為測速儀所測之車速、「167.8 」為測速器與受測車
    輛之距離、「國三公路97.5公里南向」為違規地點、「UX01
    0160」為測速儀號碼；又目標車輛是直接接近或遠離測速者
    ，則雷射測速儀所測速度與車輛真實速度完全一樣。惟為了
    安全，通常儀器會架設在路旁，因造成儀器位置與車輛進行
    方向形成夾角：當夾角產生時，則所測速度會小於目標車輛
    的真實速度，這種現象即為「餘弦效應」（「餘弦」是幾何
    三角函數相對於此現象）。測速與真實速度之差，取決於此
    儀器理想位置，車輛進行方向與實際位置形成之夾角，角度
    越大，測速越低，這種效應永遠對駕駛人有利，亦有內政部
    警政署國道公路警察局第六警察隊99年2 月22日公警六交字
    第0990601170號函、餘弦角效應圖、餘弦角度偵測所測得之
    實際速度表各1 份在卷可查。衡諸經濟部標準檢驗局係負責
    國家標準制定及檢驗之機構，其檢驗後發給之證書自有公信
    力，且復無證據證明該儀器有何等故障或失準情事，足認本
    件執以採證之雷達測速儀之準確度堪值信賴，且因舉發機關
    將之架設在路旁，因此形成夾角，依餘弦角度效應，舉發機
    關所測得之車速實較真實速度為低，是異議人前揭辯解，委
    不足採。
五、綜上，本件異議人之前開違規事實，事證已臻明確，原處分
    機關依道路交通管理處罰條例第43條第1 項第2 款、第4 項
    前段、第5 項前段、第63條第1 項第3 款規定，裁處罰鍰8
    千元，吊扣汽車牌照3 個月，施以道路交通安全講習，並記
    違規點數3 點，核無違誤。本件異議人之異議均為無理由，
    應予駁回。
據上論斷，應依道路交通案件處理辦法第十九條，裁定如主文。
中    華    民    國    99    年    3     月    5     日
                  交通法庭  法  官  王士珮
以上正本證明與原本無異
如不服本裁定應於送達後5日內向本院提出抗告狀
                                書記官  金和國
中    華    民    國    99    年    3     月    5     日

司法院資訊處製作；財團法人民間司法改革基金會備份。
